【裁判字號】    89,訴,466
【裁判日期】    891130
【裁判案由】    分割共有物
【裁判全文】
臺灣彰化地方法院民事判決  八十九年度訴字第四六六號
    原      告  甲○○
    訴訟代理人  陳廷墉律師
    被      告  乙○○      住.
右當事人間請求分割共有物事件，本院判決如左：
    主      文
兩造共有坐落彰化縣伸港鄉○○段一三五地號、地目田、面積０．０七九二公頃土地
，分割為如附圖所示，即編號Ａ面積０．０三九六公頃土地分歸原告甲○○所有、編
號Ｂ面積０．０三九六公頃土地分歸被告乙○○所有。
訴訟費用由兩造各負擔二分之一。
    事      實
甲、原告方面：
  一、聲明：如主文第一項所示。
  二、陳述：
    (一)兩造共有坐落彰化縣伸港鄉○○段一三五地號、地目田、面積０．０七九二公
      頃土地，應有部分各二分之一，並無因物之使用目的不能分割或訂有不分割期
      限，雙方未能達成分割之協議，為此依民法第八百二十三條第一項及第八百二
      十四條第二項規定，提起本件訴訟，請求判決分割。
    (二)至分割分法，依附圖所示之方案分割結果，與被告現占有使用情形相符。
  三、證據：提出土地登記謄本、地籍圖、分割方案圖示、戶籍謄本等件為證，並聲
      請履勘現場。
乙、被告方面：
  一、聲明：求為適當判決。
  二、陳述：同意原告所提之分割方案。
丙、本院依聲請履勘現場，並囑託彰化縣和美地政事務所派員會同測量，分別製有勘
    驗筆錄及土地複丈成果圖附卷。
    理      由
一、本件原告主張坐落彰化縣伸港鄉○○段一三五地號、地目田、面積０．０七九二
    公頃土地，為兩造共有，應有部分各二分之一，並無因物之使用目的不能分割或
    訂有不分割期限，雙方未能達成分割之協議等事實，業據原告提出土地登記謄本
    、地籍圖等件為證，且為被告所不爭執，自堪信為真實。是以原告依民法第八百
    二十三條第一項及第八百二十四條第二項規定，提起本件訴訟，請求判決分割，
    於法自無不合。
二、復查本件土地呈底邊較寬梯形，目前由被告之兄陳武西，及訴外人柯聰典、方榮
    傑等人使用如附圖所示編號Ｂ部分土地，分別建有加強磚造樓房，其中陳武西後
    方石棉瓦造廚房僅有三平方公尺占用如附圖所示編號Ａ部分土地，另附圖所示編
    號Ａ部分土地大部分均為水泥空地，由原告使用中等情，業經本院會同彰化縣和
    美地政事務所測量人員履勘現場屬實，並分別製有勘驗筆錄、土地複丈成果圖附
    卷可稽。又兩造均同意按應有部分各二分之一，依附圖所示之方案平均分割。爰
    依上開土地兩造之應有部分，占有使用現狀，並斟酌當事人之意願，經濟效益及
    公平妥適等情，認以附圖所示之方案分割為適當，即編號Ａ面積０．０三九六公
    頃土地分歸原告甲○○所有、編號Ｂ面積０．０三九六公頃土地分歸被告乙○○
    所有，爰判決分割如主文所示。
三、本件兩造之行為，按當時之訴訟程序，均為伸張或防衛權利所必要，爰命原告負
    擔一部分之訴訟費用。
據上論結，本件原告之訴為有理由，依民事訴訟法第七十八條、第八十一條第二款，
判決如主文。
中      華      民      國    八十九    年    十一      月     三十     日
                              臺灣彰化地方法院民事第二庭
~B法      官  陳正禧
右為正本係照原本作成。
如對本判決上訴，應於判決送達後二十日內向本院提出上訴狀。
~B法院書記官  李  巧
中      華      民      國    八十九    年    十一      月     三十     日


司法院資訊處製作；財團法人民間司法改革基金會備份。
